臺灣高等法院民事判決　　　　　　　95年度保險上易字第19號
上　訴　人　福泉交通企業有限公司
法定代理人　丙○○○
訴訟代理人　劉興業律師
複代理　人　賴俊睿律師
　　　　　　余梅涓律師
上　訴　人　甲○○
訴訟代理人　余梅涓律師
前二人共同
訴訟代理人　戊○○
被上訴　人　台灣產物保險股份有限公司
法定代理人　辛○○
訴訟代理人　庚○○
　　　　　　丁○○
　　　　　　己○○
追加被告　　弘林汽車有限公司
法定代理人　　乙○○
上列當事人間請求損害賠償事件，上訴人對於中華民國95年 3月
24日臺灣臺北地方法院94年度保險字第96號第一審判決提起上訴
，並追加被告，本院於95年1月2日言詞辯論終結，判決如下：
    主  文
上訴及追加之訴均駁回。
第二審及追加之訴訴訟費用由上訴人負擔。
    事實及理由
一、上訴人提起上訴後追加被告弘林汽車有限公司 (下稱弘林公
    司) ，其主張：本件損害是由於被上訴人及弘林公司所共同
    造成，依民法第 185條之共同侵權行為規定，應由被上訴人
    及弘林公司連帶負損害賠償責任，爰追加弘林公司為共同被
    告等語，核與原訴請求之基礎事實同一，依民事訴訟法第44
    6條第1項、第 255條第1項第2款，應予准許。又弘林公司經
    合法通知，未於言詞辯論期日到場，核無民事訴訟法第386
    條所列各款情形之一，爰依上訴人之聲請，由其一造辯論判
    決。
二、上訴人起訴主張：上訴人福泉交通企業有限公司 (下稱福泉
    公司)於民國92年 4月7日受託於大藍營造有限公司（以下簡
    稱大藍公司）載運小松牌228UU型挖土機1台，從基隆至台中
    縣和平鄉谷關雙方約定之工地，福泉公司於受託運送後，即
    命司機即上訴人甲○○駕駛大藍公司所有之8E-819號曳引車
    履行運送契約，但於運送途中，因轉彎不慎致載運之挖土機
    摔落地面，造成該挖土機擦撞損害。福泉公司於事故發生後
    ，因恐事故現場有所爭議，立即通知被上訴人，經被上訴人
    理賠人員洪世鴻至現場了解查證，並將該挖土機送至被上訴
    人指定之弘林公司修車場修理，直至92年 7月28日將該挖土
    機交由大藍公司領回，修理期間長達 112天，大藍公司因修
    理時間過長，致生向他人租用機具之費用損失新台幣（下同
    ） 83萬2,000元，經其訴請上訴人連帶賠償，原審以94年度
    訴字第1672號判決上訴人應連帶賠償大藍公司上開損害，惟
    此乃被上訴人業務疏忽所造成上訴人之賠償責任，被上訴人
    自應負侵權行為之損害賠償之責。爰聲明：被上訴人應給付
    上訴人83萬2,000元及自92年7月22日起至清償日止，按年息
    5%計算之利息，並願供擔保宣告假執行。經原審判決上訴人
    敗訴，上訴人提起上訴，並追加被告弘林公司，主張：修復
    期間倘無延誤，被上訴人應依責任保險契約負責：然本件修
    復期間實係因被上訴人及追加被告之過失致有延誤，被上訴
    人及追加被告應依共同侵權行為之法則負連帶損害賠償責任
    。上訴聲明(一)原判決廢棄。(二)被上訴人及追加被告應連帶給
    付上訴人新台幣83萬2000元整及自92年 7月22日起至清償日
    止按年息百分之五計算之利息。
三、被上訴人則以：依被上訴人與上訴人福泉公司間所簽訂之汽
    車貨物運送人責任險之內容所示，被上訴人所承保之標的，
    乃被保險人即上訴人福泉公司對於其所運送之貨物或貨櫃毀
    損或滅失時，對他人所負之損害賠償責任，是被上訴人所賠
    償之範圍，以該毀損或滅失之貨物或貨櫃之價值為限，本件
    上訴人請求被上訴人應賠償者，係上訴人運送之挖土機遭損
    害送修期間所衍生之租金損害，此損害並非被上訴人承保之
    範圍，且被上訴人於處理毀損機具之修理過程，亦無疏失，
    上訴人復未能舉證被上訴人有延遲之過失等語。並聲明：上
    訴駁回。
    追加被告則以：本件修車並未約定須於何時完工，事實上維
    修日程分4階段，第1階段：從第1次估修、第2次估修、至保
    險公司同意修理約耗時32天，第 2階段：實際修理約46天，
    第3階段：修理完成後通知被上訴人、及大藍公司來看車約5
    天，第 4階段：大藍公司來看車後約20天左右將挖土機載走
    ，再扣除其間星期天約9天，總計112天。但實際修理日約46
    天。況車已交由大藍公司收受，惟被上訴人至今未付修車費
    等語，資為抗辯。並聲明：追加之訴駁回。
四、經查：上訴人主張福泉公司受託於大藍公司載運小松牌228U
    U型挖土機1台，從基隆至台中縣和平鄉谷關雙方約定之工地
    ，福泉公司司於受託運送後，即由司機即上訴人甲○○駕駛
    大藍公司所有之8E-819號曳引車履行運送契約，但於運送途
    中，因轉彎不慎致載運之挖土機摔落地面，造成該挖土機擦
    撞損害。經被上訴人理賠人員洪世鴻至現場了解查證，並將
    該挖土機送至弘林公司修車廠修理，直至92年 7月28日將該
    挖土機交由大藍公司領回，大藍公司於修車期間，另向他人
    租用機具，致生租金費用損失 83萬2,000元，大藍公司訴請
    上訴人連帶賠償，經原審以94年度訴字第1672號判決上訴人
    應連帶賠償大藍公司上開 83萬2,000元損害及其利息等情，
    為兩造所不爭，並有民事判決、統一發票、支票、存證信函
    在卷可參，堪信為真。
五、至上訴人主張：修復期間倘無延誤，依兩造所簽立之汽車貨
    物運送人責任保險批單第 1條之約定，上訴人福泉公司對於
    貨物因運送所造成之毀損而致之瑕疵損害，即賠償大藍公司
    因修理期間另行租用機具所增加之費用，被上訴人應依責任
    保險契約負責云云，惟查：本件上訴人福泉公司係以經營貨
    運運輸為業，就其業務之經營，曾向被上訴人投保運送人責
    任險，茲依本件汽車貨物運送人責任險批單第1條記載：「
    ．．．被保險人在保險期間內因使用本保險單所載被保險汽
    車承運他人託運之合法貨物或貨櫃，於運送途中或裝卸時發
    生意外事故致貨物或貨櫃毀損滅失，依法應由被保險人負賠
    償責任而受賠償請求時，本公司對被保險人負賠償責任。」
    等語，可知本件被上訴人所承保之標的，乃被保險人（即本
    件福泉公司）對於其所運送之貨物或貨櫃毀損或滅失時對他
    人所負之損害賠償責任，此一損害賠償責任之產生，以被保
    險人因履行運送契約而對於他人所交付託運之「貨物或貨櫃
    」造成毀損或滅失為前提，而保險人所賠償之範圍，以該毀
    損或滅失之貨物或貨櫃之價值為限，而此所指之損害賠償方
    法，自仍有民法第 213條之適用，換言之，若被保險人所運
    送之貨物或貨櫃有毀損，原則上保險人得以修繕方式回復該
    貨物或貨櫃之原狀，倘無法回復原狀或其回復原狀有困難時
    ，依同法第215條第1項規定意旨，保險人得以賠償金錢方式
    彌補損害，惟不論係回復原狀抑或賠償金錢，其範圍均僅限
    於該貨物或貨櫃之價值，於此範圍以外之損害，因非保險契
    約所約定之承保範圍，自非得由保險人承擔，應無疑義。雖
    法院判決上訴人應連帶給付大藍公司另行租用機具所生之損
    害83萬2000元及其遲延利息，惟因上訴人就此部分之賠償責
    任並未投保，其訴請被上訴人依上開責任保險契約負損害賠
    償責任，洵屬無據，不應准許。
六、另上訴人主張被上訴人及追加被告均有過失，致修復期間延
    誤112天，法院判決上訴人應連帶賠償大藍公司 83萬2000元
    及其遲延利息，應由被上訴人及追加被告共同依侵權行為負
    連帶損害賠償責任云云，並舉證人李聰裕、洪世鴻之證言為
    證。惟查：被上訴人公司為履行其與上訴人福泉公司之責任
    保險契約，經上訴人同意，將大藍公司前開曳引車交由追加
    被告弘林公司修車場修理，故由被上訴人公司與弘林公司成
    立修車契約，事後弘林公司已將車修復，並由大藍公取回，
    則弘林公司已履行其與被上訴人公司之修車契約，被上訴人
    公司亦已履行其與上訴人福泉公司之保險契約，雖因大藍公
    司主張修車遲延致其另向他人租用機具損失83萬2000元，經
    法院判命上訴人連帶賠償。惟姑不論兩造均未約定修車期限
    ，被上訴人及弘林公司亦否認修車遲延，縱修車有遲延，亦
    難認被上訴人及弘林公司係不法行為侵害上訴人之權利，顯
    與民法第185條侵權行為之要件不合。上訴人執民法第185條
    請求，洵屬無據，亦不應准許。
七、綜上所述，上訴人依保險契約及民法第 185條共同侵權行為
    之規定訴請被上訴人及追加被告應連帶給付上訴人新台幣83
    萬2,000元及自92年7月22日起至清償日止按年息百分之 5計
    算之利息，洵屬無據，不應准許。原審駁回上訴人對被上訴
    人之請求，即無不合。上訴意旨指摘原判決不當，求予廢棄
    ，並為訴之追加，均無理由，應併駁回。
八、兩造其餘攻擊防禦之方法及其他未經援用之證據，經審酌後
    ，認已無礙本院前述認定，無一一論述之必要，併予敘明。
九、據上論結，本件上訴及追加之訴均無理由，依民事訴訟法第
     449條第1項、第78條、第85條第1項、第463條、第385條第
     1 項前段，判決如主文。
中　　華　　民　　國　　96　　年　　1　　月　　16　　日
                    民事第十一庭
                        審判長法  官   鄭雅萍
                              法  官   林恩山
                              法  官   蘇芹英
正本係照原本作成。
不得上訴。
中　　華　　民　　國　　96　　年　　1 　　月   17　　日
　　　　　　　　　　　　　　　書記官   詹麗珠
